臺灣高等法院民事判決
109年度重上字第408號
上  訴  人  台灣大哥大股份有限公司

法定代理人  蔡明忠  
訴訟代理人  魏序臣律師
            黃雅惠律師
            李佳翰律師
複 代理 人  曾淑孟律師
被 上訴 人  遠傳電信股份有限公司

法定代理人  徐旭東  
訴訟代理人  楊代華律師
            吳志光律師
            簡維克律師
上列當事人間請求損害賠償事件，上訴人對於中華民國109年3月
18日臺灣臺北地方法院107年度重訴字第525號第一審判決提起上
訴，本院於111年7月6日言詞辯論終結，判決如下：
    主      文
上訴駁回。
第二審訴訟費用由上訴人負擔。
    事實及理由
一、上訴人主張：被上訴人因與上訴人履行契約所生糾紛，前訴
    請上訴人履行契約及賠償損害，經原法院於民國105年5月23
    日以104年度訴字第3008號（下稱另案一審）判命㈠上訴人應
    立即向國家通訊傳播委員會（下稱通傳會）申請繳回如附表
    一編號1之C4頻段（下稱C4系爭頻段）之頻率。㈡上訴人不得
    以任何方式使用C4系爭頻段之頻率。㈢上訴人於通傳會核准
    繳回C4系爭頻段前，不得以任何方式使用如附表一編號2之C
    1頻段（下稱C1系爭頻段）之頻率等部分，並宣告假執行（
    下稱系爭假執行），並駁回被上訴人其餘之請求及假執行之
    聲請。被上訴人供擔保後，以系爭假執行判決為執行名義，
    聲請原法院民事執行處（下稱執行法院）以105年度司執字
    第65121號執行事件對上訴人之財產為假執行。上訴人提供
    反擔保，執行法院撤銷對上訴人之強制執行程序。嗣系爭假
    執行經本院於107年1月16日以105年度重上字第596號（下稱
    另案二審）判決廢棄確定（被上訴人其餘請求迄未確定），
    上訴人因系爭假執行受有利息損失共8,281萬7,235元，爰依
    民事訴訟法第395條第2項規定，求為命被上訴人給付8,281
    萬7,235元，及自支付命令送達之翌日起至清償日止，按年
    息5%計算之利息，並願供擔保請准為假執行之宣告（原審為
    上訴人敗訴之判決，上訴人聲明不服，提起上訴）。並上訴
    聲明：㈠原判決廢棄。㈡被上訴人應給付上訴人8,281萬7,235
    元，及自支付命令送達之翌日起至清償日止，按年息5%計算
    之利息。㈢願供擔保請准宣告假執行。願供現金或等額之台
    北富邦商業銀行股份有限公司無記名可轉讓定期存單為擔保
    ，請准宣告假執行。
二、被上訴人則以：上訴人於另案二審審理期間將C4系爭頻段返
    還，並自106年7月1日起不再使用C1系爭頻段之頻率，法院
    遂以被上訴人欠缺權利保護必要為由，廢棄系爭假執行判決
    。惟被上訴人並無濫用假執行制度或有何不當情事，不負民
    事訴訟法第395條第2項所定賠償責任。上訴人利用供擔保金
    ，而持續違約使用C1、C4系爭頻段，其請求賠償擔保金之利
    息損失，構成權利濫用。且上訴人未因被上訴人為假執行而
    受有何損害，其逕依民法第203條所定週年利率5%計算損害
    ，顯乏所據。況被上訴人得對上訴人請求損害賠償共10億0,
    580萬元，亦得以之為抵銷等語，資為抗辯。並答辯聲明：㈠
    上訴駁回。㈡如受不利判決，願供等值之遠東國際商業銀行
    股份有限公司之無記名可轉讓定期存單為擔保，請准宣告免
    為假執行。　　
三、經查，被上訴人於另案一審起訴主張其於102年10月間標得
    通傳會所屬行動寬頻1800MHz頻段如附表二編號1之C4頻段供
    4G業務使用，上訴人則標得附表二編號2之C1頻段，因上開C
    4頻段、C1頻段中之C4系爭頻段及C1系爭頻段原係分別供上
    訴人及被上訴人之2G業務使用，兩造於103年6月18日簽訂協
    議書（下稱系爭協議）。詎上訴人違反系爭協議未向通傳會
    申請繳回C4系爭頻段，且違約使用C1系爭頻段，被上訴人遂
    依系爭協議求為命㈠上訴人應向通傳會申請繳回C4系爭頻段
    之頻率。㈡上訴人不得以任何方式使用C4系爭頻段之頻率。㈢
    上訴人於通傳會核准繳回C4系爭頻段前，不得以任何方式使
    用C1系爭頻段之頻率（被上訴人另依民法第227條第1項、民
    法第184條第1項後段及公平交易法第30條規定請求損害賠償
    部分，與本件無關，玆不贄述，此部分迄未確定）。另案一
    審於105年5月23日就上開部分判決被上訴人勝訴，並諭知於
    被上訴人以3億2,063萬元或同額之遠東國際商業銀行股份有
    限公司無記名可轉讓定期存單為上訴人供擔保後，得假執行
    。但上訴人如以9億6,191萬3,313元或等值之台北富邦商業
    銀行股份有限公司可轉讓定期存單供擔保，得免為假執行（
    即系爭假執行判決）。被上訴人於105年6月16日執系爭假執
    行判決為執行名義，聲請執行法院以105年度司執字第65121
    號執行事件對上訴人之財產為假執行。上訴人提供反擔保，
    執行法院撤銷對上訴人之強制執行程序。兩造並各就其敗訴
    部分提起上訴。另案二審於107年1月16日以被上訴人上開請
    求欠缺權利保護之必要，廢棄系爭假執行判決等情，有原法
    院104年度訴字第3008號判決、本院105年度重上字第596號
    判決、民事上訴狀、原法院105年度存字第8059號提存書、
    原法院105年度聲字第2642號裁定、原法院106年度存字第49
    號提存書、原法院106年度聲字第249號裁定、原法院106年
    度存字第4817號提存書、原法院106年度聲字第606號裁定、
    原法院107年度存字第17號提存書在卷足稽（見原審支付命
    令卷第22-86頁），且為兩造所不爭執，堪信真實。
四、上訴人主張：系爭假執行判決已遭另案二審廢棄改判確定，
    上訴人得依民事訴訟法第395條第2項規定，請求被上訴人賠
    償損害云云，惟為被上訴人所否認，並以前詞置辯，經查：
    　　
  ㈠按「法院廢棄或變更宣告假執行之本案判決者，應依被告之
    聲明，將其因假執行或因免假執行所為給付及所受損害，於
    判決內命原告返還及賠償，被告未聲明者，應告以得為聲明
    。」，民事訴訟法第395條第2項定有明文。次按民事訴訟法
    第395條第2項固規定被告得在本案訴訟聲明法院廢棄或變更
    宣告假執行之本案判決時，於判決內命原告賠償其因假執行
    或因免假執行所受損害，惟此係特別賦予被告簡便方法行使
    該損害賠償請求權，並非使其不得以獨立之訴（別訴）請求
    之。即此項訴訟法規定係為賦予權利人在紛爭解決權利實現
    過程，有機會盡可能節省勞力、時間及費用，並附帶謀求公
    益層面上訴訟經濟，避免另行自第一審起訴以致耗費司法資
    源而已，主張權利之被告仍有程序選擇權，自行決定究要利
    用同一程序起訴以優先追求程序利益，抑或另行起訴。查，
    系爭假執行判決因被上訴人未提起上訴已告確定，揆諸前開
    說明，本件上訴人不在另案二審為請求，選擇提起本件訴訟
    ，於法並無不合。
　㈡次按，依民事訴訟法第395條立法理由所載：「……預防濫用假
    執行以保護被告之利益」，可知該等規定乃為保護被告之利
    益而設，且原告須有濫用假執行制度情事，始應負民事訴訟
    法第395條第2項所定損害賠償責任。上訴人主張：假執行判
    決祇要一經二審廢棄，原告即應依民事訴訟法第395條第2項
    規定負損害賠償責任云云，核與本條立法意旨相違，尚難憑
    採。
　㈢又按聲請法院為裁判，須具有解決紛爭之實益，倘依事實審
    言詞辯論終結時之狀態，當事人原請求法院裁判之目的已經
    實現，其訴即係欠缺權利保護必要，而無再請求法院裁判之
    必要，且此權利保護必要之要件是否具備，為法院職權調查
    事項（最高法院106年度台抗字第1361號裁定意旨參照）。
    又原告起訴時，雖已備權利保護要件，如於事實審言詞辯論
    終結時欠缺者，則應認原告之訴為無理由，而為其敗訴之判
    決；縱因情事變更導致權利保護要件之欠缺者，亦然。（最
    高法院71年台上字3366號判決參照）。查，另案二審廢棄系
    爭假執行判決，係認「本件台哥大公司已經申請繳回部分C4
    頻段上下行各5MHz【即上行（1748.7至1753.7MHz）、下行
    （1843.7至1848.7MHz）】之頻率，並於105年9月28日停止
    使用該頻段頻率，剩餘之C4頻段頻率（即上下行各1.2MHz）
    頻寬使用權有效期間亦於106年6月30日屆期，自同年7月1日
    起即無使用C4頻率，與遠傳公司已於105年11月18日使用C4
    頻率」、「於本件言詞辯論終結之際，台哥大公司已經繳回
    部分C4頻段頻率，與自106年7月1日起無法使用其餘C4頻段
    之頻率，且遠傳公司復已使用C4頻段之頻率，自不得依系爭
    協議書約定，限制台哥大公司不得使用C1系爭頻段之頻率，
    致遠傳公司自106年7月1日起，無待法院裁判，已達成起訴
    所請求『台哥大公司應向通傳會申請繳回C4系爭頻段之頻率』
    、『不得以任何方式使用C4系爭頻段之頻率』及『於向通傳會
    申請繳回C4系爭頻段之頻率經通傳會核准前，台哥大公司不
    得以任何方式使用C1系爭頻段之頻率』等目的，即其此部分
    請求已欠缺權利保護之必要」（見另案二審判決第13頁至第
    14頁）。可知被上訴人於另案一審起訴時具備權利保護要件
    ，嗣於另案二審事實審言詞辯論終結之際，因上訴人自身繳
    回部分頻段之頻率或其因通傳會核發期間屆滿而無法繼續使
    用爭執之頻段頻率，被上訴人因發生上揭情事變更而導致欠
    缺權利保護要件。
　㈣上訴人雖謂：不論另案二審廢棄系爭假執行判決之理由究係
    基於實體上之事由，抑或程序上之事由，系爭假執行判決一
    經廢棄，即成為不當執行，被上訴人即應負賠償義務。況另
    案二審廢棄系爭假執行判決理由，係以被上訴人欠缺權利保
    護要件，尚未就訴求債權(假執行債權)為判斷，並非認定該
    權利存在，而係逕行廢棄系爭假執行判決。被上訴人自不能
    免負民事訴訟法第395條第2項所定賠償義務云云。惟查，另
    案二審廢棄系爭假執行判決，係因被上訴人欠缺權利保護要
    件（即上訴人自身繳回部分頻段之頻率或其因通傳會核發期
    間屆滿而無法繼續使用爭執之頻段頻率），已如前述。又另
    案二審雖廢棄系爭假執行判決，然認「台哥大公司未於105
    年2月29日前繳回C4系爭頻段，又於遠傳公司103年12月5日
    申請繳回C1系爭頻段經通傳會核准後，即向通傳會申請指配
    該頻段，於104年5月8日就C1系爭頻段經核准換發4G特許執
    照，自104年5月8日起即開始使用…，即屬違反系爭協議書壹
    、二、㈠及㈣等約定」、「本件台哥大公司違反系爭協議書壹
    、二、㈠及㈣等約定，未依約繳回於2G業務使用之C4系爭頻段
    ，復使用遠傳已經繳回之C1系爭頻段，致遠傳公司受有無法
    依約使用C4系爭頻段之損害」、「遠傳公司主張其於104年5
    月8日起至106年6月30日為止，因未取得依系爭協議書約定
    應可取得之C4系爭頻段使用權利，致其財產權因此受有損害
    ，且與台哥大公司所為間具有因果關係，請求賠償…，即屬
    有據」（見另案二審判決第17頁、第20頁、第23頁）。可知
    另案二審認定上訴人未依系爭假執行判決履行期間（104年5
    月8日起至106年6月30日）使用C1、C4系爭頻段違約，仍應
    負損害賠償責任。而另案一審准許上訴人為免為假執行而提
    供反擔保之目的，係為擔保上訴人未依系爭假執行判決履行
    所造成被上訴人之損害。則系爭假執行判決雖經另案二審廢
    棄，然被上訴人並非當然構成不當執行。再者，另案二審於
    107年1月16日宣判，被上訴人於107年1月23日收受該判決（
    見本院卷二第392頁）之後，旋於同年2月13日向執行法院聲
    請撤回本件強制執行，業據調閱原法院105年度司執字第651
    21號執行卷查核無訛，並有民事撤回強制執行狀附卷存查（
    見本院卷二第555頁），堪認被上訴人並未濫用假執行制度
    。至上訴人雖謂被上訴人濫用假執行制度云云（見本院卷一
    第427頁），惟並未舉證證明，尚難憑採。
五、綜上所述，上訴人依民事訴訟法第395條第2項規定，請求被
    上訴人給付8,281萬7,235元，及自支付命令送達之翌日起至
    清償日止，按年息百分之5計算之利息，非屬正當，不應准
    許。從而原審所為上訴人敗訴之判決，並無不合。上訴論旨
    指摘原判決不當，求予廢棄改判，為無理由，應駁回其上訴
    。
六、本件事證已臻明確，兩造其餘之攻擊或防禦方法及所用之證
    據，經本院斟酌後，認為均不足以影響本判決之結果，爰不
    逐一論列，附此敘明。
七、據上論結，本件上訴為無理由，判決如主文。
中　　華　　民　　國　　111 　年　　8 　　月　　10　　日
                  民事第五庭   
                      審判長法  官  賴劍毅
                            法  官  邱靜琪
                            法  官  陳君鳳

附表一（第二階段應繳回頻率）  附表二（兩造標得4G服務頻率）  編號1（上訴人應繳回，即C4系爭頻段）  編號1（被上訴人標得，即C4頻段）  上行 1748.7MHz1754.9MHz 上行 1745MHz-1755MHz 下行 1843.7MHz1849.9MHz 下行 1840MHz-1850MHz 編號2（被上訴人應繳回，即C1系爭頻段）  編號2（上訴人標得，即C1頻段）  上行 1715.1MHz-1721.3MHz 上行 1710MHz-1725MHz 下行 1810.1MHz-1816.3MHz 下行 1805MHz-1820MHz 

正本係照原本作成。
如不服本判決，應於收受送達後20日內向本院提出上訴書狀，其
未表明上訴理由者，應於提出上訴後20日內向本院補提理由書狀
（均須按他造當事人之人數附繕本）上訴時應提出委任律師或具
有律師資格之人之委任狀；委任有律師資格者，另應附具律師資
格證書及釋明委任人與受任人有民事訴訟法第466 條之1第1項但
書或第2項所定關係之釋明文書影本。如委任律師提起上訴者，
應一併繳納上訴審裁判費。
中　　華　　民　　國　　111 　年　　8 　　月　　15　　日

　　　　　　　　　　　　　　書記官  林桂玉